臺灣高等法院民事判決
111年度金訴字第8號
原      告  林月春
            劉棋黨
被      告  周惠玉


上列當事人間請求侵權行為損害賠償事件，原告提起刑事附帶民
事訴訟，經本院刑事庭裁定移送前來(110年度附民字第527號)，
本院於民國111年7月20日言詞辯論終結，判決如下：
    主      文
被告應給付原告林月春新臺幣壹佰壹拾柒萬元，及自民國一一０
年十一月十九日起至清償日止，按週年利率百分之五計算之利息
。
被告應給付原告劉棋黨新臺幣壹佰萬元，及自民國一一０年十一
月十九日起至清償日止，按週年利率百分之五計算之利息。
訴訟費用由被告負擔。 
    事實及理由
壹、程序方面
　　原告林月春、劉棋黨（分稱姓名，合稱原告）於本院110年
    度金上重訴字第45號銀行法等案件刑事訴訟程序（下稱系爭
    刑事案件）提起附帶民事訴訟，經本院刑事庭以裁定移送至
    民事庭審理。原告原列周惠玉及薛忠明為被告，請求賠償共
    新臺幣（下同）217萬元本息（未就林月春、劉棋黨分別請
    求之金額表明），關於薛忠明部分，因起訴不合法，經本院
    另以裁定駁回確定（以下提及「被告」僅指周惠玉）。原告
    嗣於言詞辯論期日將聲明更正為：㈠被告應給付原告林月春1
    17萬元，及自起訴狀繕本送達被告之翌日起至清償日止，按
    週年利率5％計算之利息。㈡被告應給付原告劉棋黨100萬元，
    及自起訴狀繕本送達被告之翌日起至清償日止，按週年利率
    5％計算之利息（見本院卷第152至153頁），此屬更正法律上
    之陳述，於法自應准許。　　
貳、實體方面
一、原告主張：被告原係國泰人壽保險股份有限公司之保險業務
    員，向伊等佯稱：其弟周國端係精算師，與國泰金控董事長
    蔡宏圖係同學，並有為蔡家財團操作外匯投資，保證年息12
    ％利潤，伊等若借款給其投資，其可將款項轉交其弟，在其
    弟幫蔡宏圖操作投資時偷偷幫忙操作，投資期滿後可拿回本
    金云云，致伊等聞言後誤信為真，林月春交付117萬元予被
    告，劉棋黨交付100萬元予被告，被告復以其及配偶薛忠明
    或薛忠明經營之順業刺繡材料有限公司名義簽發支票交伊等
    收執以取信於伊等。被告初期雖有按月給付利息或報酬予伊
    等，惟於民國107年起即未再正常支付利息或報酬，伊等嗣
    後發覺有異，要求取回本金，被告無力支付，伊等始悉受騙
    ，致伊等受有財產上損害，爰依民法第184條第1項規定，請
    求被告賠償伊等所受損害。並聲明：㈠被告應給付原告林月
    春117萬元，及自起訴狀繕本送達被告之翌日起至清償日止
    ，按週年利率5％計算之利息。㈡被告應給付原告劉棋黨100萬
    元，及自起訴狀繕本送達被告之翌日起至清償日止，按週年
    利率5％計算之利息。
二、被告於言詞辯論期日到庭陳稱：伊確實有欠原告金錢，同意
    原告之請求，但伊目前無錢償還，對於原告請求之金額沒有
    意見。
三、得心證之理由：
　㈠按因故意或過失，不法侵害他人之權利者，負損害賠償責任
    。故意以背於善良風俗之方法，加損害於他人者亦同。民法
    第184條第1項定有明文。
　㈡查原告主張之上開事實，業據原告於系爭刑事案件指訴在卷
    （見本院卷第113至116頁），經被告於系爭刑事案件中，對
    原告指訴內容及檢察官起訴其涉犯詐欺取財罪嫌及違反銀行
    法罪嫌均自白承認，被告前揭所為（包含原告在內提出刑事
    告訴之被害人有多人），業經本院刑事庭以110年度金上重
    訴字第45號刑事判決，認定被告犯銀行法第125條第1項後段
    之非法經營收受存款業務罪及刑法第339條第1項之詐欺取財
    罪，依想像競合犯關係，從較重之銀行法第125條第1項後段
    非法經營銀行業務罪處斷，判處被告有期徒刑7年9月，並經
    最高法院以111年度台上字第1783號判決駁回被告上訴確定
    等情，有前述刑事判決附卷可憑，經本院調取系爭刑事案件
    全案電子卷證資料核閱無誤。又被告於本件言詞辯論期日亦
    表明同意原告之請求而自認在卷（見本院卷第153頁）。是
    以，被告上開犯罪行為致原告受有損害，屬故意以背於善良
    風俗方法加損害於他人之侵權行為，應對原告負侵權行為損
    害賠償責任，足堪認定。從而，原告林月春請求被告賠償其
    所受損害117萬元，原告劉棋黨請求被告賠償其所受損害100
    萬元，均屬有據。
　㈢末按給付無確定期限者，債務人於債權人得請求給付時，經
    其催告而未為給付，自受催告時起，負遲延責任。其經債權
    人起訴而送達訴狀，或依督促程序送達支付命令，或為其他
    相類之行為者，與催告有同一之效力。民法第229條第2項定
    有明文。遲延之債務，以支付金錢為標的者，債權人得請求
    依法定利率計算之遲延利息。但約定利率較高者，仍從其約
    定利率；而應付利息之債務，其利率未經約定，亦無法律可
    據者，週年利率為5％，為同法第233條第1項及第203條所明
    定。查原告請求被告給付前開金額，並無確定之清償期限可
    據，則原告請求以刑事附帶民事訴訟起訴狀繕本送達被告之
    翌日即110年11月19日（起訴狀繕本於110年11月18日送達，
    見本院110年度附民字第527號卷第1頁）起至清償日止，按
    週年利率5％計算遲延利息，於法應予准許。　　
四、綜上所述，原告依民法第184條第1項規定，請求被告賠償林
    月春117萬元、劉棋黨100萬元，及均自110年11月19日起至
    清償日止，按週年利率5％計算之利息，均為有理由，應予准
    許。
五、本件事證已臻明確，兩造其餘攻擊或防禦方法及所用證據，
    經本院斟酌後，認為均不足以影響本判決結果，爰不予逐一
    論列，附此敘明。　　
六、據上論結，本件原告之訴為有理由，依民事訴訟法第78條，
    判決如主文。
中　　華　　民　　國　　111 　年　　7　　月　　27 　　日
                  民事第十九庭
                        審判長法  官  魏麗娟
                              法  官  郭佳瑛
                              法  官  張婷妮
正本係照原本作成。
如不服本判決，應於收受送達後20日內向本院提出上訴書狀，其
未表明上訴理由者，應於提出上訴後20日內向本院補提理由書狀
（均須按他造當事人之人數附繕本）上訴時應提出委任律師或具
有律師資格之人之委任狀；委任有律師資格者，另應附具律師資
格證書及釋明委任人與受任人有民事訴訟法第466條之1第1項但
書或第2項所定關係之釋明文書影本。如委任律師提起上訴者，
應一併繳納上訴審裁判費。
中　　華　　民　　國　　111 　年　　7 　　月　　27　　日

　　　　　　　　　　　　　    書記官  張英彥